# 请教陈老师：员工股权激励

提问人：liaowenjia 时间：2014-01-11 15:07:50
背景：子公司为激励公司的员工，决定向员工增资扩股若干股份。由于股份数比较大，由员工一次性增资比较困难，所以决定由母公司先行认购增资的股份。之后如果子公司的管理团队能够在未来期间达到设定的业绩条件，母公司将按照约定的价格向员工转让该等股权。如果这期间子公司有分红的话，母公司会相应调整转让价格，即员工按调整后的转让价格认购；如果达不到设定的业绩条件，该部分股权及收益归母公司所有。因为本来就有意让员工持有，所以条件设定比较低，公司认为该等股份已经授予员工，但母公司和员工并未签订代持/代投协议。
问题：在单家公司层面和合并报表层面该事项如何处理？按交易实质还是形式？
如果按形式母公司依然做长投和行权时做处置长投给少数股东处理，假设公司这期间分红的话，会导致前期出现投资收益，后期转让时又出现投资损失，看起来不合理。
如果按实质做如下处理，形式上又显得证据不足，因为员工都没有交款，尚未成为公司的股东。请问陈老师的看法。谢谢！
单家公司层面： 1) 股权款支付时： 借：其他非流动资产 贷：银行存款 2) 收到股份对应分红时： 借：银行存款 贷：其他非流动资产 3) 股权激励行权时： 借：银行存款 贷：其他非流动资产-信托资产 贷：投资收益 4) 行权完成，若仍有剩余股份： 借：长期股权投资 贷：其他非流动资产 贷：资本公积（差额）
合并报表层面：将母公司增资部分对应的权益列示在“少数股东权益”项目，视同该部分权益已经归属于员工。

回答人：chenyiwei
如果设定了业绩条件的，则还是建议按照股份支付处理的一般原则，在等待期内逐步摊销确认股份支付费用，在激励对象满足可行权条件之前，这部分股份归属于母公司，而不形成少数股权。
1 、子公司个别报表层面：按股份支付原则，在等待期内逐期确认股份支付相关费用。
2 、母公司个别报表层面：母公司认购子公司新发行的股份时，借记“长期股权投资”，贷记“银行存款”；取得股利时确认投资收益；后续可行权条件满足，按约定将股份转给激励对象时，借记银行存款，贷记“长期股权投资”。注：此处的贷记“长期股权投资”实际上是以下两个金额的净差额：（ 1 ）所转给激励对象的子公司股份的账面价值；（ 2 ）转让价格低于所转给激励对象的子公司股份的账面价值的差额，因为相当于母公司代子公司承担了股权激励费用，因此根据解释 4 号第七条规定，把代子公司承担的股权激励费用视作对子公司的资本性投入，增加对该子公司的长期股权投资。
3 、合并报表层面：一方面在等待期内逐期确认股份支付费用，另一方面在转让股份给激励对象时，按在不丧失控制权前提下部分处置子公司股权处理。

提问人：liaowenjia 时间：2014-01-13 09:48:16
陈老师，“后续可行权条件满足，按约定将股份转给激励对象时，借记银行存款，贷记“长期股权投资”。注：此处的贷记“长期股权投资”实际上是以下两个金额的净差额：（ 1 ）所转给激励对象的子公司股份的账面价值；（ 2 ）转让价格低于所转给激励对象的子公司股份的账面价值的差额，因为相当于母公司代子公司承担了股权激励费用，因此根据解释 4 号第七条规定，把代子公司承担的股权激励费用视作对子公司的资本性投入，增加对该子公司的长期股权投资。”，不是很明白，可否举例解释？

回答人：chenyiwei
请说明你不清楚的地方具体在哪里？我的理由已经写在上面帖子里了。